【裁判字號】    94,交聲,606
【裁判日期】    950222
【裁判案由】    聲明異議
【裁判全文】
臺灣高雄地方法院交通事件裁定         94年度交聲字第606號
原處分機關  高雄市政府
異  議  人
即受處分人  華王小客車租賃有限公司
代  表  人  姚海上
上列異議人因違反道路交通管理處罰條例案件，對於高雄市政府
中華民國94年10月28日所為之處分（原處分：高市府交裁字第裁
00-00000 000號），聲明異議，本院裁定如下：
    主  文
原處分撤銷。
華王小客車租賃有限公司不罰。
    理  由
一、異議意旨略以：本公司於出租車輛時，均依運輸業管理規則
    之相關規定，於查驗租用人之身分證及駕駛執照確認無誤後
    ，始准予出租，今租用該公司車輛之駕駛人違規，自應歸責
    於該實際租賃之駕駛人，而非歸責於該公司，是異議人不服
    原處分，乃依法提起本件異議。
二、按道路交通管理處罰條例關於車輛所有人之處罰，如應可歸
    責於車輛駕駛人者，處罰車輛駕駛人；而逕行舉發違反道路
    交通管理事件，經汽車所有人依通知單之應到案日期前到案
    ，並告知違規駕駛人姓名、身分證統一編號及住址者，處罰
    機關應即另行通知違規駕駛人到案依法處理；逾應到案日期
    ，處罰機關應依本條例第85條第3 項規定處罰該汽車所有人
    ，道路交通管理處罰條例第85條第2 項、違反道路交通管理
    事件統一裁罰基準及處理細則第24條分別定有明文。
三、本件訊據異議人華王小客車租賃有限公司（下稱華王公司）
    代表人姚海上，固坦承為警所舉發之車牌號碼XX- 2313號自
    小客車係該公司所有，惟堅決否認有何交通違規行為，辯稱
    ：上開交通違規事件舉發時間，系爭車輛已出租予「甲○○
    」，且該公司於出租車輛時，均已查驗承租人之身分證及汽
    車駕駛執照，確認無誤後，始准予出租，伊不知該證件係偽
    造等語。經查：
    (一)高雄市政府94年10月28日所為之高市府交裁字第裁00-000
      00000 號裁決書所載本件交通違規時間，係在民國88年12
      月11日中午12時5 分許，有上開裁決書1 紙在卷可稽；而
      華王公司則係於88年12月10日下午6 時20分許起，將系爭
      車輛出租予自稱「甲○○」之成年男子，並至同年月12日
      晚上8 時15分許，該自稱「甲○○」之成年男子始返還租
      賃車輛等情，亦有租賃契約書影本1 份在卷可參。是本件
      交通違規事實發生時間，系爭自小客車既已出租並交付予
      承租該車之人，足認本件交通違規事實之汽車駕駛人，應
      是承租該車而自稱「甲○○」之成年男子。
    (二)本件上開交通違規事實之舉發違反道路交通管理事件通知
      單上所載之應到案日期為89年3 月8 日，有舉發違反道路
      交通管理事件通知單1 紙在卷可查，而異議人業已於89年
      1 月14日填具逕行舉發案件違規駕駛人資料申報書，並檢
      附「甲○○」之身份證、駕駛執照、華王公司營利事業登
      記證、租賃契約書各1 紙在卷足憑。雖本院依異議人所提
      供之「甲○○」年籍傳訊之，經證人甲○○於本院結稱：
      上揭時間伊並未向異議人租用系爭車輛，伊曾有多次遺失
      身份證之紀錄，上開「甲○○」之身分證及駕照上之照片
      並非伊本人，伊從未在上開證件住址欄所示「高雄市前鎮
      區○○○路939 巷58號」之住址設籍等語明確，並有甲○
      ○國民身份證異動記錄資料表1 紙、遷徙記錄資料查詢表
      1 紙及高雄市楠梓區戶政事務所95年2 月7 日高市楠戶字
      第0952000541號函附甲○○戶籍遷徙資料2 紙在卷可按，
      復異議人亦陳稱：伊無法確認在庭之證人甲○○係向其承
      租車輛之人等語，足徵實際向異議人承租系爭車輛並駕駛
      違規之人，並非到庭之證人甲○○，惟本件既已證實係冒
      用甲○○身份之成年男子向異議人承租上開汽車而駕駛違
      規，已如前述，且本件之違規事實實應歸責於汽車駕駛人
      ，從而，原處分機關未斟酌是否有可歸責於該車所有人之
      情事存在，徒以異議人為該車所有人即以之為對象逕行裁
      罰，顯有未合，自應由本院將原處分機關所為處分撤銷，
      諭知受處分人不罰。
    (三)本件違規行為既可歸責於冒名「甲○○」之成年男子，且
      該人所另涉偽造文書犯行部分，亦已由高雄市政府警察局
      偵辦中，有該局94年11月30日高市警交字第0940083147號
      函附卷可參，則本件即應由原處分機關另行查明實際駕駛
      人並通知到案後依法處理，以資適法，附此敘明。
據上論結，應依道路交通案件處理辦法第20條，裁定如主文。
中    華    民    國    95    年    2     月    22    日
                  交通法庭      法  官  陳振嘉
如不服本裁定應於送達後5日內向本院提出抗告狀。
以上正本證明與原本無異。
中    華    民    國    95    年    2     月    22    日
                                書記官  顏宗貝


司法院資訊處製作；財團法人民間司法改革基金會備份。
